【裁判字號】    99,訴,923
【裁判日期】    990727
【裁判案由】    確認委任關係不存在
【裁判全文】
臺灣板橋地方法院民事判決               99年度訴字第923號
原      告  丙○○
訴訟代理人  謝良駿律師
複代理人    乙○○
訴訟代理人  呂秋  律師
被      告  新牽益貿易有限公司
法定代理人  甲○○
            戊○○
            丁○○
上列當事人間確認委任關係不存在事件，本院於民國99年7月6日
言詞辯論終結，判決如下：
    主      文
確認原告與被告間董事之委任關係不存在。
訴訟費用由被告負擔。
    事實及理由
壹、程序方面：
    按公司經中央主管機關撤銷或廢止登記者，應行清算程序，
    此觀諸公司法第26條之1規定準用同法第24條至第26條規定
    至明。本件被告新牽益貿易有限公司業經主管機關經濟部於
    民國（下同）96年6月29日經授中字第09635022600號函廢止
    登記在案，有被告公司之公司基本資料查詢、變更登記表附
    卷可稽（見本院卷第25、33頁），依上開規定，即應行清算
    程序。又公司之清算，以全體股東為清算人。但本法或章程
    另有規定或經股東決議，另選清算人者，不在此限，清算人
    有數人時，得推定一人或數人代表公司，如未推定時，各有
    對於第三人代表公司之權，公司法第79條、第85條第1項分
    別載有明文。依據被告公司變更登記表所載，公司之董事為
    原告，股東為丁○○、甲○○、戊○○、己○○，其中己○○已於99年4月22日死亡，有本院依職權查核之個人基本資
    料查詢表可按（見本院卷第47頁），又甲○○雖抗辯其非被
    告公司股東僅為人頭云云，然依據公司法第12條之規定，公
    司設立登記後，有應登記之事項而不登記，或已登記之事項
    有變更而不為變更之登記者，不得以其事項對抗第三人，於
    甲○○並未提起確認股東關係不存在之訴，無法確定甲○○
    已非被告公司之股東，且被告公司並未就被告甲○○部分為
    股東之變更登記，甲○○既仍登記為被告公司之股東，自得
    代表被告公司應訴，揆之前開規定，本件訴訟原應由丁○○
    、甲○○、戊○○等人代表被告公司應訴，合先敘明。
貳、實體方面：
一、原告起訴主張：原告僅同意擔任被告公司之股東，並未同意
    擔任董事，亦未曾在被告公司任職，亦未參與投資或經營被
    告公司，因遭訴外人林俊臣、陳英冒名登記為被告公司董事
    ，並虛列原告薪資，並以被告為負責人開立發票，而積欠龐
    大稅款，遭稅捐稽徵機關限制出境，致原告之權益受有損害
    ，為此提起本訴，並聲明：確認原告與被告間董事之委任關
    係不存在。
二、被告則以：不知道為何擔任被告公司股東，其為被告公司之
    實際負責人陳英之子等語置辯，併聲明：原告之訴駁回。
三、按確認法律關係之訴，非原告有即受確認判決之法律上利益
    者，不得提起；確認證書真偽或為法律關係基礎事實存否之
    訴，亦同，民事訴訟法第247條第1項定有明文。又所謂即受
    確認判決之法律上利益，係指法律關係之存否不明確，原告
    主觀上認其在法律上之地位有不安之狀態存在，且此種不安
    之狀態，能以確認判決將之除去者而言，若縱經法院判決確
    認，亦不能除去其不安之狀態者，即難認有受確認判決之法
    律上利益（最高法院52年臺上字第1240號判例參照）。本件
    原告在主管機關經濟部中部辦公室之被告公司登記資料中，
    確將原告列為董事乙節，有被告公司變更登記表影本在卷可
    按，並經本院調閱被告公司卷宗查明，是客觀上確有使人認
    為原告係被告公司之董事，及兩造間有委任關係存在之虞，
    而使原告成為被告公司之法定清算人，並可能於被告公司被
    訴時，遭列為被告公司之法定代理人，致原告私法上之地位
    有受侵害之危險，且此項不明確亦非不得以確認之訴予以排
    除，揆諸前揭判例意旨，應認原告有受確認判決之法律上利
    益。
四、原告主張之事實，業據提出公司登記基本資料、公司變更登
    記表、被告公司股東同意書等件為證，並經本院依調閱被告
    公司之登記全卷查證屬實，被告之股東甲○○對於原告遭冒
    名登記為董事一節並未爭執，至於未到庭之股東丁○○、戊○○已於相當時期受合法通知亦未提出書狀，並未提出書狀
    ，亦未到庭爭執，準此，原告主張遭冒名登記為被告公司董
    事，應堪認定。從而，原告既係遭冒用登記為董事，實際上
    並無與被告公司間成立擔任董事之委任關係存在，則原告起
    訴請求確認與被告公司間之董事委任關係不存在，為有理由
    ，應予准許。
五、據上論結，本件原告之訴為有理由，依民事訴訟法第78條，
    判決如主文。
中    華    民    國    99    年    7    月    27   日
                  民事第三庭    法  官  徐玉玲
以上正本係照原本作成
如對本判決上訴，須於判決送達後20日內向本院提出上訴狀
中    華    民    國    99    年    7    月    27   日
                                書記官  陳靜怡

司法院資訊處製作；財團法人民間司法改革基金會備份。
